【裁判字號】    88,易,2884
【裁判日期】    890118
【裁判案由】    家庭暴力罪之傷害
【裁判全文】
臺灣臺北地方法院刑事判決                        八十八年度易字第二八八四號
    公  訴  人  臺灣臺北地方法院檢察署檢察官
    被      告  甲○○
    選任辯護人  吳宜財
右列被告因家庭暴力罪之傷害案件，經檢察官提起公訴（八十八年度偵字第一三一六
八號），本院判決如左：
    主  文
甲○○傷害人之身體，處有期徒刑月，如易科罰金，以佰元折算壹日。
    事  實
一、甲○○與乙○○係夫妻關係，為家庭暴力防治法所稱之家庭成員，詎二人於民國
    八十八年六月一日晚間十時許，在臺北市○○○路三五號八樓住處內，因細故發
    生口角後，甲○○竟基於傷害之犯意，徒手強拉乙○○頸部，使游女受有頸部瘀
    傷三公分×０‧三公分之傷害。
二、案經被害人乙○○訴請臺灣臺北地方法院檢察署檢察官偵查起訴。
    理  由
一、訊據被告甲○○矢口否認有傷害犯行，辯稱：彼等當時發生口角後僅曾發生拉扯
    推擠，伊並無傷害告訴人之意思云云。惟查：前揭被告徒手強拉告訴人乙○○頸
    部，並使游女受有頸部瘀傷之事實，業據告訴人於本院調查時指訴綦詳，並有臺
    北市立仁愛醫院八十八年六月一日開立之驗傷診斷證明書影本一紙附卷可稽，而
    質諸被告亦供承當時確有與告訴人發生口角及拉扯，並徒手將告訴人拉出門外等
    語，堪認告訴人指訴被告徒手拉扯其頸部成傷一節，應與事實相符，且被告既於
    雙方發生激烈口角衝突之際將告訴人拉出屋外，告訴人當無輕易順從之理，被告
    勢必強力拉扯告訴人頸部始得以遂行其目的，則其行強時對於告訴人頸部將因此
    強行拉扯造成瘀受傷一事，自應有所預見與認知，詎仍續行以此暴力方式將告訴
    人拉出屋外，衡情殊難認其主觀上毫無傷害告訴人頸部之意欲與容認，其辯稱並
    無傷害告訴人犯意云云，顯屬事後卸責之詞，委無足採。至公訴意旨雖認被告當
    時係出手毆打告訴人，使告訴人受有頸部及左下肢瘀傷云云，告訴意旨亦認被告
    係以拳腳毆打告訴人，使告訴人另受有左下肢瘀傷、左臂瘀傷、右腿瘀傷、左腿
    瘀傷等傷害云云，惟就告訴人頸部瘀傷而言，該傷害係因被告徒手強拉告訴人頸
    部所造成者，業據告訴人於本院調查時陳明在卷，質諸被告對此亦不否認，已如
    上述，足見告訴人此部分傷害確係因被告拉扯其頸部所造成者，公訴意旨遽認此
    部分傷害係被告「出手毆打」告訴人所致，容有誤會，再就告訴人左下肢瘀傷、
    左臂瘀傷、右腿瘀傷及左腿瘀傷而言，告訴人於偵查中僅泛稱係被告以拳打腳踼
    方式為之，嗣於本院調查時則稱當時係被告以腳踼其大腿內側一次後，即徒手強
    拉其手臂及頸部至屋外（參見本院八十八年十二月二日訊問筆錄），其後復改稱
    其左下肢瘀傷係被告腳踼造成者，左臂瘀傷係被告強拉之際造成者，右腿及左腿
    瘀傷則係被告拳打腳踼造成者（參見本院八十八年十二月十六日訊問筆錄），其
    先後就此部分指訴之情節顯有重大齟齬，已難令人憑信其指訴不移，且其於偵查
    中僅泛稱遭被告拳打腳踼云云，嗣經本院具體訊問被告傷害方式及毆打部位後，
    雖陳稱被告係以腳踼其大腿內側及強拉其手臂、頸部云云，然其此部分關於「大
    腿內側」及「強拉手臂」之指訴，與卷附臺北市立仁愛醫院八十八年六月一日驗
    傷診斷證明書所載之「左下肢瘀傷」一節，顯有不符（頸部瘀傷部分係被告強行
    拉扯所致，已如上述），嗣經被告選任辯護人當庭提出質疑後，由本院再度就此
    部分具體訊問之際，竟又改稱其頸部瘀傷、左下肢瘀傷、左臂瘀傷、右腿瘀傷、
    左腿瘀傷等傷害，均係被告強行拉扯及拳打腳踼造成者云云，準此以觀，尤難認
    其此部分指訴確與事實相符，再告訴人雖另提出臺北市立仁愛醫院八十八年六月
    五日開立之驗傷診斷證明書影本（內載告訴人受有左臂瘀傷、右腿瘀傷及左腿瘀
    傷等傷害），並陳明係遭被告毆傷數日後，發現左臂、右腿及左腿部位亦出現瘀
    傷，而赴醫院針對該等新發現之傷勢驗傷，並開立診斷證明書，然告訴人先前（
    即八十八年六月一日）赴該院驗傷診斷之受傷情形為頸部瘀傷及左下肢瘀傷，嗣
    後（即八十八年六月五日）再度赴該院驗傷診斷之受傷情形為左臂瘀傷、右腿瘀
    傷及左腿瘀傷，該二次驗傷診斷均係根據當時臨床紀錄所為，無法判定其傷害之
    時間，在臨床上亦無法辨別是否出於同一次傷害行為等節，業經本院函詢臺北市
    立仁愛醫院查證屬實，有該院八十八年十一月十五日北市仁醫歷字第八八六０六
    四二七００號函一份附卷可參，是本件在醫學專業判斷上既無法認定八十八年六
    月五日驗傷診斷證明書所載傷勢，與八十八年六月一日驗傷診斷證明書所載傷勢
    係出於同一傷害行為所致，自無從徒憑告訴人上述具有重大瑕疵之單一指訴遽認
    被告有傷害告訴人左下肢、左臂、右腿及左腿之情事，公訴暨告訴意旨就此部分
    亦有誤會，併此敘明。末查告訴人雖提出其與被告電話連繫之通話錄音帶暨譯文
    為據，指陳被告於二人電話連繫中已自承出手毆打告訴人云云，惟按人民有言論
    、秘密通訊之自由，乃憲法第十一條、第十二條明文保障之基本權利，而私人電
    話錄音顯係對人民基本權利之重大侵害，倘法院援用私人電話錄音為裁判基礎，
    無異構成人民基本權利之再度侵害，且將因此縱容、鼓勵私家徵信社或個人違法
    竊聽、秘錄他人電話通訊內容，嚴重威脅人民秘密通訊之私權領域，本院因認告
    訴人所提出其秘密錄製之上開電話錄音帶暨譯文並無證據能力，附此說明。綜上
    所述，本件事證已臻明確，被告犯行洵堪認定。
二、查被告對於家庭成員之配偶即告訴人實施身體上不法侵害之暴力傷害行為，核其
    所為，係犯刑法第二百七十七條第一項之家庭暴力傷害罪。爰審酌被告與其妻發
    生糾紛後，不思循理性途徑謀求解決，矧意氣用事以肢體衝突方式發洩怨憤，徒
    然加深彼此婚姻生活之裂痕，並參酌其犯罪之動機、目的、手段、所生危害及犯
    罪後飾詞矯辯不知悛悔等一切情狀，量處如主文所示之刑，並諭知易科罰金之折
    算標準，以示懲儆。
據上論斷，應依刑事訴訟法第二百九十九條第一項前段，刑法第二百七十七條第一項
、第四十一條，罰金罰鍰提高標準條例第一條前段、第二條，決如主文。
本案經檢察官林美玲到庭執行職務
中     華     民     國       八十九      年      一      月    十八    日
                                      臺灣臺北地方法院刑事第八庭
                                          法  官  王屏夏
右正本證明與原本無異。
如不服本判決，應於判決送達後十日內，向本院提出上訴狀。
                                          書記官  馬中武
中     華     民     國       八十九      年      一      月    二十四  日
附錄論罪科刑法條：刑法第二百七十七條第一項
一傷害人之身體或健康者，處三年以下有期徒刑，拘役或一千元以下罰金。
二犯前項之罪，因而致人於死者，處無期徒或七年以上有期徒刑，致重傷者，處三年
  以上、十年以下有期徒刑。


司法院資訊處製作；財團法人民間司法改革基金會備份。
